【裁判字號】    90,易,1326
【裁判日期】    900606
【裁判案由】    詐欺等
【裁判全文】
臺灣高雄地方法院刑事判決                          九十年度易字第一三二六號
    公  訴  人  臺灣高雄地方法院檢察署檢察官
    被      告  丁○○
右列被告因詐欺等案件，經檢察官提起公訴（八十九年度偵字第八五八號、八十九年
度偵字第五三四六號），本院判決如左：
    主  文
丁○○共同連續意圖為自己不法之所有，以詐術使人將本人之物交付，處有期徒刑陸
月，如易科罰金以參佰元折算壹日。扣案尚豫文國民身分證上丁○○之照片壹張、摩
托羅拉牌行動電話壹具，均沒收。
    事  實
一、丁○○於民國八十八年九月間，因急於謀職，見報載應徵司機之分類廣告，乃依
    報上所載之電話與年籍姓名不詳自稱「鍾經理」、「王經理」之成年男子聯絡。
    丁○○明知「鍾經理」、「王經理」等人係俗稱之「詐騙集團」，竟與「鍾經理
    」、「王經理」、「小傑」、「賀大哥」、「鍾大哥」、「小陳」、「阿祺」等
    成年男子基於變造國民身分證之犯意聯絡，於八十八年十一月底，在高雄市○○○路「福華飯店」前，交付其本人之照片二張予自稱「小傑」之成年男子，由「
    小傑」等人將丁○○之照片換貼至尚豫文之國民身分證上（尚豫文之國民身分證
    係尚豫文於八十八年一月二十日應徵工作時，於高雄火車站前，遭自稱「小陳」
    之人詐騙），而變造尚豫文之國民身分證，足以生損害於尚豫文及戶政機關對於
    國民身分證管理之正確性。丁○○復基於意圖為自己不法所有之概括犯意及行使
    變造國民身分證之故意，並與「鍾經理」、「王經理」、「小傑」、「賀大哥」
    、「鍾大哥」、「小陳」、「阿祺」等成年男子基於犯意之聯絡，由「鍾經理」
    、「王經理」等人於各報刊登應徵男司機之廣告為誘餌，同時提供000000
    0000號、0000000000號行動電話為聯絡工具，引誘不知內情之人
    前來應徵，由「鍾經理」、「王經理」等人以電話與應徵者接洽，佯稱渠等工作
    之內容為擔任董事長之司機，收入頗豐，惟應徵者需先繳交一定金額之保證金為
    擔保，待確定應徵者之工作意願後，即約定雙方會面之時間、地點，由丁○○負
    責前往約定地點與應徵者接洽，騙取應徵者之財物，丁○○並可由每次詐騙所得
    中抽取百分之十為報酬。於八十八年九月初，甲○○因見報載之應徵廣告而與自
    稱「林經理」、「王助理」、「副總」之人聯絡，「林經理」等人佯稱有意試用
    甲○○，惟需先繳交十八萬元之保證金，經甲○○告知現金不足後，「林經理」
    等人即提議甲○○將其所有之自小客車典當以換取現金，待甲○○以其所有之車
    號ＴＶ—五七三一號自用小客車當得四萬元後，雙方即約定於新竹市清華大學附
    近之中信飯店會面，丁○○乃佯稱係尚豫文前往該處與甲○○會面，並向甲○○
    收取保證金四萬元，甲○○不疑有他而如數交付，丁○○同時利用要求甲○○在
    新竹市大新百貨旁等候之機會而從容逃逸。丁○○於向甲○○詐得四萬元後，遂
    留下四千元供己花用，並將剩餘之三萬六千元現金匯入「鍾經理」等人指定之帳
    戶。後於八十八年十二月三日，丙○○見報載應徵司機之廣告，乃以報載電話與
    自稱「王經理」之人聯絡，「王經理」即佯稱需先繳交四萬元之保證金，俟丙○○同意後，雙方遂約定於高雄市○○路二六六號「漢來飯店」一樓會面，丁○○
    遂前往該處佯稱係尚豫文與丙○○會面，並出示貼有丁○○照片之尚豫文國民身
    分證以取信於丙○○，而行使變造之國民身分證，足以生損害於尚豫文及戶政機
    關對於國民身分證管理之正確性，丙○○不疑有他，而將四萬元交付予丁○○，
    丁○○再向丙○○訛稱欲上樓接洽客人，利用要求丙○○留在原處等候之機會而
    從容逃逸。丁○○於詐得現款四萬元後，除自行留用四千元外，並將剩餘之現款
    三萬六千元匯入「鍾經理」等人所指定之帳戶。嗣於八十八年十二月三十日上午
    十一時許，乙○○撥打0000000000號電話，佯稱欲應徵司機將丁○○
    誘出，丁○○遂於高雄市○○區○○路、平等街口為警查獲，並扣得貼有丁○○
    照片之尚豫文國民身分證一枚、摩托羅拉牌行動電話一具。
二、案經高雄市政府警察局新興分局報請臺灣高雄地方法院檢察署檢察官偵查起訴。
    理  由
一、訊據被告丁○○固坦承提供其本人之照片二張，供「鍾經理」等人換貼至尚豫文
    之國民身分證上，及受雇於「鍾經理」、「王經理」等人，於八十八年十二月三
    日，依其指示，前往高雄市○○路二六六號「漢來飯店」一樓，向證人丙○○佯
    稱係尚豫文，並提示貼有其照片之尚豫文國民身分證供證人丙○○查驗，向丙○○收取保證金四萬元之事實；惟矢口否認有何詐欺之犯行，辯稱：伊當初也是看
    報紙去應徵工作，經「鍾經理」、「王經理」等人電話指示向應徵者收取保證金
    ，除留下十分之一做為報酬外，其餘都匯入「鍾經理」、「王經理」所指定的帳
    戶，並不知道這是違法的，而且伊也沒有在新竹市清華大學附近的中信飯店，向
    甲○○拿過四萬元的保證金云云。
二、經查：
  (一)被告係於八十八年十一月，交付其所有之照片二張予自稱「小傑」之人，約於一
    星期後，收到換貼有其照片之尚豫文國民身分證一枚，並於八十八年十二月三日
    前往高雄市○○路二六六號「漢來飯店」一樓與證人丙○○接洽時，向證人丙○○佯稱係尚豫文本人，並出示換貼其照片之尚豫文國民身分證供證人丙○○查驗
    等情，為被告所不爭執，核與證人丙○○證述情節相符，並有換貼有被告照片之
    尚豫文國民身分證一枚扣案可稽，是以被告參與詐騙集團，並提供其所有之照片
    供人變造國民身分證，進而於行詐之時佯稱係尚豫文本人，同時出示經變造之國
    民身分證供人查驗，以隱藏其真實之身分，足見被告對提供照片予「小傑」、「
    鍾經理」等人之目的即在變造特種文書一情，知之甚明，並與「小傑」、「鍾經
    理」等人就變造特種文書部分有犯意之聯絡及行為之分擔。從而，被告變造特種
    文書及行使變造特種文書之犯行部分，堪予認定。
  (二)又被告雖不否認於八十八年十二月三日，在高雄市○○路二六六號「漢來飯店」
    一樓，向證人丙○○收取保證金四萬元之事實，核與證人丙○○證述情節相符，
    惟辯稱僅係依照「鍾經理」、「王經理」等人之指示行事，不知是違法云云，然
    被告向證人丙○○收取保證金時，係自稱尚豫文，並提出貼有其照片之尚豫文國
    民身分證供證人丙○○查驗，若被告所應徵之工作係正當之公司，公司何需提供
    換貼被告照片之他人身分證供被告使用，且若被告自認其從事之工作為合法，更
    無佯稱他人，並使用他人國民身分證之必要，顯見被告使用他人國民身分證之目
    的即在隱瞞其自身之真實身份，足認被告明知「鍾經理」等人所刊登之應徵廣告
    不過為詐騙之手法，其有與「鍾經理」、「王經理」等人間有共同詐騙證人丙○○之犯意甚明，被告所辯不知違法一節，洵無足採。
  (三)再者，被告雖否認有向證人甲○○詐騙四萬元保證金之行為，惟證人甲○○於偵
    訊中已明確指認被告即為前往新竹市清華大學附近中信飯店與其接洽之人，並指
    出被告於左手上有黑色之痣號，經檢察官當庭檢驗被告之左手，被告左手腕部分
    確有黑色之刺青，亦有照片一紙在卷可參，足見證人甲○○之指認非虛；且被告
    於本院中供稱：「（你去跟丙○○拿錢時，是如何說的？）我帶他去當車的地方
    當車，經理叫我拿電話給林志春聽，經理也指示林志春怎麼做，當完車後，林志
    春就把錢交給我。」等語（見本院九十年五月十七日訊問筆錄），惟證人丙○○
    經電話指示前往高雄市○○路二六六「漢來飯店」一樓後，即將四萬元現款交付
    予被告等情，已經證人丙○○證述綦詳，是證人丙○○並未曾與被告一同前往當
    車，顯見被告供稱詐騙丙○○之情節與證人丙○○實際受騙之情節並不相符，反
    觀證人甲○○所指述之受騙情節，證人甲○○經以電話聯絡自稱「林經理」等人
    之人後，因無現款可供繳交保證金，自稱「林經理」等人之人乃提議證人甲○○
    自行將車輛典當，待證人甲○○將車輛典當得款四萬元後，再於新竹市清華大學
    附近之中信飯店一樓，將現款交付予被告，是被告所供述行騙之情節顯係行騙證
    人甲○○而非證人丙○○之情節，故向證人甲○○詐取保證金四萬元之人亦為被
    告無疑。事證明確，被告詐欺部分之犯行，亦均堪認定。
三、被告與自稱「鍾經理」、「王經理」、「賀大哥」、「鍾大哥」、「小傑」、「
    小陳」、「阿祺」等人，以應徵司機為由，詐騙應徵者之財物，核其所為係犯刑
    法第三百三十九條第一項之詐欺取財罪。再按國民身分證屬特種文書，被告提供
    照片供人換貼至他人之國民身分證上，進而提出主張其為被冒用人本人，核其所
    為係犯刑法第二百十六條、第二百十二條之行使變造特種文書罪。其變造特種文
    書後據以行使，其變造特種文書之低度行為，應為行使之高度行為所吸收，不另
    論罪。被告與自稱「鍾經理」、「王經理」、「賀大哥」、「鍾大哥」、「小傑
    」、「小陳」、「阿祺」等人就上揭詐欺及行使變造特種文書之犯行間，有犯意
    之聯絡及行為之分擔，皆為共同正犯。又被告先後二次詐欺之行為，時間緊接，
    所犯係構成要件相同之罪，顯係基於概括犯意反覆為之，為連續犯，應依刑法第
    五十六條之規定論以一罪，並加重其刑。又被告所犯上開二罪間，有方法結果之
    牽連關係，應從一重之詐欺罪論處。爰審酌被告參與詐騙集團，以刊登報紙應徵
    司機為名，行詐騙他人財物之實，利用應徵工作者亟需工作之心態，向不特定之
    社會大眾行騙，惡性非輕，復變造特種文書以行使，對社會所造成之損害非小，
惟念其非屬詐騙集團之首腦，且獲取之財物價值非屬鉅大等一切情狀，量處如主
    文所示之刑；又按刑法第四十一條已於九十年一月十日經總統公布施行，並於同
    年月十二日生效，該條規定：「犯最重本刑為五年以下有期徒刑之刑之罪，而受
    六個月以下有期徒刑或拘役之宣告，因身體、教育、職業、家庭之關係或其他正
    當事由，執行顯有困難者，得以一元以上三元以下折算一日，易科罰金。但確因
    不執行所宣告之刑，難收矯正之效，或難以維持法秩序者，不在此限。」、「併
    合處罰之數罪，均有前項情形，其應執行之刑逾六月者，亦同」，被告所犯詐欺
    罪，係五年以下有期徒刑之罪，且科處六個月以下有期徒刑，被告犯罪時間雖在
    上開條文修正生效前，然依刑法第二條第一項前段規定，行為後法律有變更者，
    原則上適用裁判時之法律，復經新舊法比較結果，新修正之條文對於易科罰金之
    條件有利於行為人，故依刑法第二條第一項前段規定，被告所宣告之刑，應依新
    修正之刑法第四十一條第一項規定，諭知如易科罰金之折算標準。又尚豫文國民
    身分證上之丁○○照片一張及摩托羅拉牌行動電話一具，為被告所有，供犯罪所
    用之物，均應依刑法第三十八條第一項第二款沒收。
據上論斷，依刑事訴訟法第二百九十九條第一項前段，刑法第二條第一項前段、第二
十八條、第五十六條、第二百十六條、第二百十二條、第三百三十九條第一項、第五
十五條、修正後第四十一條第一項、第三十八條第一項第二款，罰金罰鍰提高標準條
例第一條前段、第二條，判決如主文。
中      華      民      國    九十      年      六      月      六      日
                                  臺灣高雄地方法院刑事第七庭
                                      法  官   曾  淑  娟
右正本證明與原本無異。
如不服本判決，應於判決送達後十日內，向本院提出上訴狀。
                                      書記官   陳  恩  如
中      華      民      國    九十      年      六      月      八      日
附錄本判決論罪之法條：
中華民國刑法第二百一十六條
行使第二百十條至第二百十五條之文書者，依偽造、變造文書或登載不實事項或使登
載不實事項之規定處斷。
中華民國刑法第二百一十二條
偽造、變造護照、旅券、免許證、特許證及關於品行、能力服務或其他相類之證書、
介紹書，足以生損害於公眾或他人者，處一年以下有期徒刑、拘役或三百元以下罰金
。
中華民國刑法第三百三十九條第一項
意圖為自己或第三人不法之所有，以詐術使人將本人或第三人之物交付者，處五年以
下有期徒刑、拘役或科或併科一千元以下罰金。


司法院資訊處製作；財團法人民間司法改革基金會備份。
